臺灣彰化地方法院刑事判決　　　　　　　 94年度訴字第894號
公　訴　人　臺灣彰化地方法院檢察署檢察官
被　　　告　仁聖和回元科技股份有限公司
兼上代表人　甲○○
上列被告因違反廢棄物清理法案件，經檢察官聲請簡易判決處刑
（94年度偵字第795 號），本院改依通常程序判決如下：
    主    文
仁聖和回元科技股份有限公司、甲○○均無罪。
    理    由
一、公訴意旨略以：被告甲○○係設在臺北巿南港區○○路○ 段
    21號4 樓「仁聖和回元科技股份有限公司」（以下簡稱仁聖
    和回元公司）之負責人，其明知從事清除或處理廢棄物須經
    主管機關核准，發給許可文件後，始得從事廢棄物清除或處
    理，竟在仁聖和回元公司執行業務時，未依廢棄物清理法之
    相關規定領有廢棄物清除、處理許可文件，即自不詳之日起
    ，陸續向他人收購銅污泥，並以太空包裝載成袋後，堆置在
    仁聖和回元公司設在彰化縣鹿港鎮○○○ 路27號之廠房內。
    嗣於民國93年10月27日上午10時40分許，經彰化縣環境保護
    局人員前往該工廠稽查時發現上情，並查獲裝有銅污泥之太
    空包四十個。因認被告甲○○所為，係犯違反廢棄物清理法
    第46條第1 項第4 款之罪嫌，另仁聖和回元公司應依同法第
    47條之規定處罰等語。
二、按不能證明被告犯罪或其行為不罰者應諭知無罪之判決，刑
    事訴訟法第301 條第1 項定有明文。本件公訴人認被告涉有
    前述犯行，係以：被告甲○○之供述、彰化縣環保局執行違
    反廢棄物清理法案件處分書影本、彰化縣環保局稽查隊環境
    稽查工作紀錄影本，及現場照片為其主無論據，並以書狀補
    充論告認為：被告甲○○所經營之仁聖和回元公司原本依「
    經濟部事業廢棄物再利用管理辦法」第3 條第3 項之規定，
    向中央目的主管機關（即經濟部工業局）提出申請經營「以
    碎銅再利用產製銅錠」之事業，並獲經濟部工業局發文許可
    ，此部分自屬事業廢棄物再利用之範疇，惟被告另收購「銅
    污泥」堆置在廠房內準備生產銅錠之部分，並未依前述規定
    向經濟部工業局提出申請許可，即不得主張適用廢棄物清理
    法第39條之規定而不受同法第41條之限制。亦即被告仍應依
    同法第41條第1 項之規定申請核發公民營廢棄物清除處理機
    構許可文件，始得從事此部分事業廢棄物之清除、處理行為
    ，其未依法申請而逕行處理銅污泥之行為，應符合同法第46
    條第1 項第4 款之要件等語。
三、按廢棄物清理法第46條第1 項第4 款規定：「有下列情形之
    一者，處1 年以上5 年以下有期徒刑，得併科新臺幣3 百萬
    元以下罰金：四、未依第41條第1 項規定領有廢棄物清除、
    處理許可文件，從事廢棄物貯存、清除、處理，或未依廢棄
    物清除、處理許可文件內容貯存、清除、處理廢棄物」，上
    述條文中所指第41條第1 項前段係規定：「從事廢棄物清除
    、處理業務者，應向直轄市、縣（市）主管機關或中央主管
    機關委託之機關申請核發公民營廢棄物清除處理機構許可文
    件後，始得受託清除、處理廢棄物業務」。但同法第39條另
    規定：「事業廢棄物之再利用，應依中央目的事業主管機關
    規定辦理，不受第28條、第41條之限制。前項再利用之事業
    廢棄物種類、數量、許可、許可期限、廢止、紀錄、申報及
    其他應遵行事項之管理辦法，由中央目的事業主管機關會商
    中央主管機關、再利用用途目的事業主管機關定之」。足見
    事業廢棄物之再利用，並非依第41條第1 項規定向直轄市、
    縣（市）主管機關或中央主管機關委託之機關申請許可文件
    ，而須按同法第39條第2 項所授權訂定之行政命令辦理，如
    違反此規定而從事事業廢棄物再利用，即非「未依第41條之
    規定領有許可文件」之行為，自無從依同法第46條第1 項第
    4 款之規定處罰。至於何謂「事業廢棄物再利用」行為？參
    照廢棄物清理法第39條第2 項所授權訂定之「經濟部事業廢
    棄物再利用管理辦法」第2 條第2 項規定：「本辦法所稱再
    利用係指事業將其事業廢棄物自行或送往再利用機構做為原
    料、材料、燃料、工程填料、土地改良、新生地、填土（地
    ）或經本部認定之用途行為」，又同辦法第3 條第2 、3 項
    分別規定：「事業廢棄物之性質安定或再利用技術成熟者，
    其種類及管理方式經本部公告後，事業及再利用機構得逕依
    該管理方式進行再利用」、「非屬前項公告之事業廢棄物種
    類及管理方式者，應經本部許可，始得送往再利用機構再利
    用」，此外，並有經濟部公告之「經濟部事業廢棄物再利用
    種類及管理方式」一覽表可資參佐。是除經濟部公告之再利
    用行為無須申請許可外，非屬「公告事業廢棄物種類及管理
    方式」之業者，即須依上開辦法第3 條第3 項之規定向經濟
    部申請許可後，始得進行再利用，惟倘若未經許可而逕行為
    之，解釋上仍係「未依廢棄物清理法第39條第1 項規定領有
    許可文件之行為」，並非「未依廢棄物清理法第41條第1 項
    領有許可文件之行為」，更不能論以同法第46條第1 項第4
    款之罪。因廢棄物清理法已明文規定行為人有義務依第39條
    第1 項規定申請許可，而該法對於未遵守此項義務之行為，
    既無明定刑事處罰方式，即不應以其違反其他法律未要求之
    作為義務予以刑事處罰，此乃刑法第1 條所揭示「罪刑法定
    原則」之基本精神。公訴人認為「行為人未依經濟部事業廢
    棄物再利用管理辦法第3 條第3 項之規定向即經濟部工業局
    申請許可前，不得主張適用廢棄物清理法第39條之規定而不
    受同法第41 條 之限制，即應論以同法第46條第1 項第4 款
    之罪」一節，恐有誤會，先予敘明。
四、經查：被告甲○○係仁聖和回元公司之負責人，實際執行該
    公司之業務，其於民國93間，擬以碎銅為原料，設置工廠產
    製銅錠，乃向經濟部工業局提出申請，並申請承租彰化濱海
    工業區鹿港西二（Ａ）區○○段五五五、五五六地號土地作
    為設廠地點，嗣經濟部工業局於93年4 月20日審查決議准予
    承租，並許可該廠以碎銅為原料產製銅錠。惟被告甲○○竟
    向他人收購不在許可範圍內之「銅污泥」作為原料，堆置於
    仁聖和回元公司所承租之廠房內，準備從事銅錠生產，嗣於
    93年10月27日上午10時40分許，經彰化縣環境保護局稽查人
    員前往檢查，當場發現銅污泥四十包（約2,228 公斤）等情
    ，除據被告坦白承認外，並有仁聖和回元公司之公司登記基
    本資料查詢表、工廠登記證、彰化縣環保局93年12月1 日彰
    環稽字第0930040295B 號函文，及隨函檢附之「彰化縣環保
    局執行違反廢棄物清理法案件處分書」一紙、彰化縣環境保
    護局稽查隊環境稽查工作紀錄一份、現場查獲照片三張、經
    濟部工業局94年7 月12日工永字第09400560970 號函文，暨
    隨函檢附之「經濟部工業局土地或建築物租售審查小組第
    331 次審查會議決議」，及經濟部工業局彰濱工業區服務中
    心93年12月17日彰濱工字第0930703939號函文等資料在卷可
    稽，上述事實堪以認定。惟經濟部工業局94年7 月12日工永
    字第09400560970 號函文已明確指出：不論係以用「碎銅」
    或「銅污泥」生產銅錠，均應依「經濟部事業廢棄物再利用
    管理辦法」第3 條第3 項之規定，向經濟部申請許可始得為
    之（參見本院卷第21頁），是本案被告甲○○擬以銅污泥產
    製銅錠之行為，應屬事業廢棄物再利用之範疇，無須依廢棄
    物清理法第第41條第1 項申請許可，亦不得以其未經許可而
    論以同法第46條第1 項第4 款之罪，已說明如前，從而被告
    仁聖和回元公司亦不得依同法第47條之規定論處。本件起訴
    事實未符合起訴法條之構成要件，此外亦無其他證據足以認
    定被告等確有公訴人所指述之犯罪情節，爰依法諭知無罪之
    判決。
據上論斷，應依刑事訴訟法第452 條、第301 條第1 項，判決如
主文。
本案經檢察官李毓珮到庭執行職務。
中　　華　　民　　國　　94　　年　　11　　月　　15　　日
                  刑事第三庭    審判長法  官  余仕明
                                      法  官  姚銘鴻
                                      法  官  黃玉齡
以上正本證明與原本無異。
如不服本判決，應於判決送達後十日內向本院提出上訴狀 (須附
繕本)。
中　　華　　民　　國　　94　　年　　11　　月　　15　　日
                                      書記官  林怡吟
